【裁判字號】    91,易,918
【裁判日期】    920124
【裁判案由】    妨害名譽
【裁判全文】
臺灣桃園地方法院刑事判決                          九十一年度易字第九一八號
    公  訴  人  臺灣桃園地方法院檢察署檢察官
    被      告  乙○○○  女  .
右列被告因妨害名譽案件，經檢察官提起公訴（九十一年度偵字第一三五一０號），
本院判決如左：
    主   文
乙○○○無罪。
    理   由
一、公訴意旨略以：被告乙○○○與告訴人丁○○均係桃園縣中壢市市民代表，二人
    素有怨懟，而被告乙○○○明知告訴人丁○○並未假藉被告乙○○○之名義，打
    電話予興國派出所主管報案取締市場攤販，及劉女眼睛非被萬利市場攤販打的，
    詎被告乙○○○竟基於意圖散布於眾之犯意，接續於民國九十年五、六月之中壢
    市市民代表大會開會之休息期間及與友人餐敘之際，在中壢市市民代表大會及其
    住處等處，向陳永和、甲○○等人傳述「丁○○假藉乙○○○之名義，打電話予
    興國派出所主管報案取締市場攤販，而劉女眼睛係被萬利市場攤販打的」，足以
    損害劉女名義，因認被告涉有刑法第三百十條第一項誹謗罪嫌云云。
二、按告訴人之告訴，係以使被告受刑事追訴為目的，是其陳述是否與事實相符，仍
    應調查其他證據以資審認。次按事實之認定，應憑證據，如未能發現相當證據，
    或證據不足以證明，自不能以推測或擬制之方法以為裁判基礎；又認定不利被告
    之事實，須依積極證據，苟積極證據不足為不利於被告事實之認定時，即應為有
    利於被告之認定，更不必有何有利之證據。再按公然侮辱與妨害名譽須對特定人
    為之，如對不特定人或不能推知之人，自不能構成犯罪。最高法院三十年上字第
    八一六號、四十年台上字第八六號判例、司法院三七院解三八○六號解釋亦著述
    甚明。而刑法第三百十條第一項之毀謗罪，以意圖散布於眾為前提，此為意思要
    件，即欲將損人名譽之事實，傳播於不特定人，使大眾知悉之意。倘行為人僅將
    事實祕密告知某特定人，或向司法警察機關檢舉，而無傳播大眾之意者，要難以
    刑法上誹謗罪相繩。
三、本件公訴人認被告乙○○○涉有誹謗罪嫌，其理由無非係以，右揭事實業據告訴
    人指訴綦詳，並經證人甲○○陳稱甚詳等資為論據。訊據被告乙○○○固坦承於
    九十年五月十四日中壢市第九屆市民代表大會開會時，詢問到會警局組長，關於
    取締攤販的問題，於開會休息時間，有與同事閒聊剛剛詢問警局組長取締攤販的
    問題之事實，惟堅決否認有何誹謗犯行，辯稱並未向陳永和、甲○○指名道姓說
    過「丁○○假藉乙○○○之名義，打電話予興國派出所主管報案取締市場攤販，
    而劉女眼睛係被萬利市場攤販打的」等語。
四、經查：
  (一)關於被告係桃園縣中壢市第九屆市民代表於九十年五月四日市民代表大會開會第
    一天，在市民代表會詢問到會警局組長，被告向該組長提及關於取締攤販的問題
    ，被告說她有到興國派出所詢問過有人冒用被告名義取締違規攤販，被告與興國
    派出所警員交談中有人打電話來報警（報案的人是女子的聲音）並且以我名義要
    取締攤販，顯然是有人冒用我的名義向警方報案取締違規攤販，被告詢問警局組
    長內容為取締違規攤販本來就是警員職責，若有老百姓報案取締違規攤販，警員
    不應該跟攤販講是有人來報案才來取締，這會造成一般百姓及我的困擾，希望警
    方出勤前的勤前教育要注意以免造成報案人或其他人的困擾等情，業據被告供稱
    明確，並有被告提供桃園縣中壢市第九屆代表大會九十年五月十四日大會錄影帶
    及錄音帶各一卷附卷可稽，並經本院於九十一年十二月六日勘驗上開錄影帶、錄
    音帶屬實。可知被告係基於市民代表之職務，詢問到會警局組長關於取締攤販之
    問題，詢問過程並未提及告訴人冒用被告名義打電話報警取締攤販，且未說告訴
    人眼睛之傷害係遭市場攤販毆傷所致。
  (二)次查被告於市民代表大會在議事堂休息時，與同事代表閒聊，關於之間談話內容
    ，依照證人及市民代表丙○○證稱：「（有無說有人假藉其名義向派出所報案取
    締攤販及告訴人眼睛被萬利市場攤販打的？）有大約講，是在開會中講的。」、
    「（開什麼會講的？）在開代表會講的。」、「（何時講的？）九十年五月中旬
    開九十年定期大會講的。」、「被告在開會中詢問派出所主管時，被告說有人假
    藉她的名義打電話給某派出所取締攤販。」、「（開代表大會有無錄音、錄影？
    ）有錄音、錄影。」、「（有無聽到被告在其他場合講這些下？）開會休息的時
    候在議事堂，同事在聊天時隱約中被告有談到此事，因被告在開會中也沒有指名
    何人假藉其名義報案，告訴人眼睛被市場攤販打的部分我是沒有聽說，閒聊時有
    請教被告，被告當時說她猜想應該是丁○○打電話或丁○○請別人打電話去報案
    取締的。」、「（休息閒聊當時有哪些人在場？）其他代表會同事在場。」等語
    （見本院九十一年十月十八日訊問筆錄），而由前開(一)被告於開會時詢問到會警
    局組長所述，關於有人冒用被告名義報警取締攤販之情事，既非對特定人或可推
    知之人而為之言論，故於大會休息時，市民代表同仁對於被告在大會期間言論出
    於好奇心詢問被告，被告始表示可能係告訴人或告訴人請他人打電話報警取締攤
    販等情，顯見被告所為陳述並非基於意圖散佈於眾之誹謗犯意而為。
  (三)關於公訴人指被告在家中向甲○○指摘、傳述毀損告訴人名譽之情事，證人甲○○於偵查中證稱：「（林有無說過？）有，確實是被告所言，且他說告訴人的眼
    睛是被取締之攤販所打，當時他媳婦和他兒子在家，當是我是去他們家吃晚飯時
    講的，大約一年多以前，在代表會時也講過。」等語（見九十年偵字第一三五一
    ０號卷第三二頁背面、第三三頁），復於本院訊問時證稱：「（九十年五、六
    月間被告有無向你說丁○○假冒被告名義向興國派出所取締市場攤販？）證人答
    ：有。」、「（時間、地點？）有一天晚上，大概九十年五、六月間於被告家中
    ，改稱好像是選縣議員之前，因為我去找她要不要製作競選旗幟。」、「（當時
    吃飯還有何人？）被告兒子、女兒、媳婦，只有一次。」、「（被告如何說被害
    人冒用其名義？）證人答：她說被害人冒用其名義向派出所報案取締市場攤販。
    」等語（見本院九十一年九月二十日訊問筆錄），依照證人之證詞，固堪認被告
    有指摘、傳述「告訴人冒用其名義報警取締攤販」之言論，而毀損告訴人之名譽
    。然本院尚難僅以單一證人之證詞，遽認被告有誹謗告訴人犯行。又縱然依照證
    人所述被告在家中向證人指摘、傳述上開「告訴人冒用其名義報警取締攤販」之
    言論，然按刑法第三百十條第一項之毀謗罪，以意圖散布於眾為前提，此為意思
    要件，即欲將損人名譽之事實，傳播於不特定人，使大眾知悉之意。倘行為人僅
    將事實祕密告知某特定人，或向司法警察機關檢舉，而無傳播大眾之意者，要難
    以刑法上誹謗罪相繩，是被告在家中向證人所為上開言論為亦不該當刑法誹謗之
    構成要件。
  (四)綜上，起訴被告涉嫌誹謗犯行關於證人丙○○、甲○○證詞之證據證明力，尚難
    達於無所懷疑之程度，是雖有告訴人之指述，仍在客觀上足對被訴之犯嫌形成合
    理之可疑。公訴人所舉之證據均尚不足為不利於被告事實之認定，此外，復查無
    其他積極證據足資證明被告確有公訴意旨所指之犯行，不能證明其犯罪，自應為
    其無罪之諭知。
據上論斷，應依刑事訴訟法第三百零一條第一項，判決如主文。
本案經檢察官邱曉華到庭執行職務。
中      華      民      國    九十二    年      一      月    二十四    日
        臺灣桃園地方法院刑事第六庭
                                      法  官  黃永定
右正本證明與原本無異。
如不服本判決，應於判決送達後十日內向本院提出上訴狀( 應附繕本 )，上訴於臺灣
高等法院。
                                      書記官  邱仲騏
中      華      民      國    九十二    年      一      月    二十七    日


司法院資訊處製作；財團法人民間司法改革基金會備份。
